【裁判字號】    90,附民,269
【裁判日期】    900810
【裁判案由】    侵占
【裁判全文】
台灣高等法院刑事附帶民事訴訟判決                九十年度附民字第二六九號
    原      告  乙○○
                己  ○
    共      同
    訴訟代理人  丁○○
                甲○○
                戊○○
    被      告  丙○○
右列被告因侵占案件（九十年度上易字第二０六五號），原告提起附帶民事訴訟，請
求損害賠償，本院判決如左：
    主  文
被告應給付原告乙○○新台幣貳佰柒拾肆萬元及自民國九十年七月十九日起至清償日
止，按年息百分之五計算之利息。
被告應給付原告己○新台幣貳佰柒拾壹萬元及自民國九十年七月十九日起至清償日止
，按年息百分之五計算之利息。
原告其餘之訴駁回。
本判決第一項原告乙○○以新台幣玖拾萬元為被告供擔保後，得假執行。
本判決第二項原告己○以新台幣玖拾萬元為被告供擔保後，得假執行。
原告其餘假執行之聲請駁回。
訴訟費用由被告負擔。
    事  實
甲、原告方面：
一、聲明：
  (一)被告應給付原告乙○○新台幣貳佰柒拾肆萬元及自民國八十八年十月十一日起至
    清償日止，按年息百分之五計算之利息。
  (二)被告應給付原告己○新台幣貳佰柒拾壹萬元及自民國八十八年十一月一日起至清
    償日止，按年息百分之五計算之利息。
  (三)原告願供擔保，請准宣告假執行。
二、陳述：八十八年八月間被告擬與原告己○及乙○○合購土地合建房屋，適於同年
    十月十一日起陸續向己○收得新台幣（下同）四百零七萬元，向乙○○收得三百
    六十四萬元之土地合購款。詎被告竟意圖為自己不法之所有，將己○及乙○○二
    人之土地合購款共七百七十一萬元入為己有，為原告等人發現後，被告除先行返
    還原告己○四十六萬外，皆避不見面，後雖由案外人楊月卿代償己○九十萬元、
    乙○○九十萬元然原告己○尚受有二百七十一萬之損害，原告乙○○尚有二百七
    十四萬元之損害為此爰依民法第一百八十四條第一項前段，訴請賠償。
乙、被告方面：
一、聲明：同意原告之請求。
二、陳述：原告請求部分都自認，但希望不要一次償還。
    理  由
一、本件原告己○、乙○○主張被告丙○○於八十八年八月間，與渠等就合購土地合
    建房屋一事達成合意，而由被告於同年十月十一日起陸續向己○收得四百零七萬
    元，向乙○○收取三百六十四萬元之土地合購款。詎嗣後被告竟意圖為自己不法
    之所有，將己○及乙○○二人之土地合購款共七百七十一萬元入為己有，為原告
    等人所發現，被告乃先後返還原告己○四十六萬、九十萬元（共一百三十六萬）
    ，返還原告乙○○九十萬元，惟其餘部分迄未清償，原告己○遭受有二百七十一
    萬之損害，原告乙○○遭受有二百七十四萬元之損害等情，已經被告自認在卷（
    見本院九十年七月三十一日言詞辯論筆錄），原告等人所為主張，堪信為真。被
    告雖以希望不要一次清償等語置辯，惟不能解免其應負損害賠償之責，其理甚明
    。從而原告等基於侵權行為之規定，請求被告應給付原告乙○○貳佰柒拾肆萬元
    ，給付原告己○貳佰柒拾壹萬元，即有理由，應予准許。惟原告乙○○訴請被告
    給付自八十八年十月十一日起至清償日止按年息百分之五計算之利息、原告己○
    訴請被告給付自八十八年十一月一日起至清償日止按年息百分之五計算之遲延利
    息部分，係就被告收受該合購土地款之時間起算，然原告乙○○及己○僅泛言被
    告於民國八十八年十月十一日起陸續向原告等收取總額如上之土地合購款，嗣後
    竟未履約，而將前述款項據為己有，所述事實尚不足證明被告於斯時起即有侵權
    之事實，且原告等人復未言明渠等何時解除合購土地合建房屋之協議，亦未提出
    證據主張渠等於起訴前之何時點已向被告催告，則依民法第二百二十九條第二項
    、第三項之規定，應自原告等起訴狀繕本送達被告之日發生催告之效力，並自該
    起訴狀送達之翌日起算，加計遲延利息。而本件被告係於九十年七月十八日收受
    起訴狀繕本，是被告應自收受起訴狀繕本之翌日即九十年七月十九日起方負遲延
    責任，原告乙○○、己○所為主張逾此部分，則屬無據，均應予駁回。
二、原告陳明麗、己○陳明願供擔保，聲請宣告假執行，就其勝訴部分核無不合，爰
    酌定相當擔保金額准許之；至原告等敗訴部分，其假執行之聲請已失所附麗，應
    予駁回。
三、據上論結，本件原告之訴為一部有理由，一部無理由，依民事訴訟法第七十九條
    但書，第三百九十條第二項判決如主文
中      華      民      國    九十      年      八      月      十      日
                              台灣高等法院刑事第四庭
                                  審判長法  官
                                        法  官
                                        法  官
得上訴


司法院資訊處製作；財團法人民間司法改革基金會備份。
